臺灣高等法院臺南分院刑事判決　　　　 94年度上易字第149號
上　訴　人　台灣台南地方法院檢察署檢察官
上　訴　人
即　被　告　甲○○
上列上訴人因被告詐欺案件，不服臺灣台南地方法院93年度易字
第458號中華民國94年2月17日第一審判決（起訴案號：臺灣台南
地方法院檢察署93年度偵字第1860號），提起上訴，本院判決如
下：
    主  文
上訴駁回。
    事  實
一、甲○○於不詳時地，知悉乙○○任職正菘科技有限公司（下
    稱正菘公司）電話號碼（00-0000000號）及吳珮文使用行動
    電話（0000000000號）後，乃起意詐騙他人財物，並基於意
    圖為自己不法之所有，於民國（下同）九十二年十二月二日
    中午十二時廿三分許，在台南市○○路一八八號十一樓之四
    打吳珮文所使用前開0000000000號行動電話，自稱係吳珮文
    友人「何益樺」，因使一名女子懷孕，遭該女子家人求償新
    台幣（下同）八萬元。但因其人在台北，無法親自交付，欲
    請吳珮文提供帳戶供匯款，並請吳珮文代轉該款予該女子家
    人云云。吳珮文不疑有他，遂同意代轉款項，並告知其所用
    中國國際商業銀行（起訴書誤為中國信託商業銀行，下稱中
    國商銀）帳號：0000-000000000號。甲○○旋於九十二年十
    二月五日上午十時五十四分、十時五十六分、十一時零一分
    許，接續以00-0000000號電話，撥打正菘公司前開00-00000
    00號電話，適由乙○○接聽。甲○○乃對乙○○佯稱：其為
    正菘公司負責人陳正軍，因在外亟需款項，要求乙○○儘速
    匯款八萬元給伊；並請其匯款至吳珮文提供前揭0000-00000
    0000號帳戶云云，使乙○○陷於錯誤，誤認陳正軍需款孔急
    ，而將正菘公司所有八萬元（其中四萬元為乙○○代墊），
    嗣於同日上午十一時四十分許，乙○○將款項，匯至吳珮文
    前開帳戶後。經甲○○確認乙○○已匯款，乃於同日中午十
    二時二十五分許，再以前開00-0000000號電話，撥打吳珮文
    所使用0000000000號行動電話，告知款項已匯入其使用中國
    商銀帳戶，請吳珮文提領該款項，於同日十二時五十分許，
    將款項帶至臺南市○○路「芽點餐廳」前，交予自稱「陳志
    華」男子。旋吳珮文乃依其指示，於同日自前開0000-00000
    0000號帳戶提領八萬元後，帶至前述時地，交付八萬元給自
    稱「陳志華」之甲○○。俟陳正軍返回正菘公司，經乙○○
    向陳正軍詢問有關匯款事宜，陳正軍乃告以未曾命其匯款後
    ，至此乙○○始悉受騙。經報警後，而循線查獲甲○○。
二、案經乙○○訴由台南市警察局第一分局報請臺灣臺南地方法
    院檢察署檢察官偵查起訴。
    理  由
一、訊據上訴人即被告甲○○供承00-0000000號電話，為其台南
    市○○路一八八號十一樓之四住處所裝設等情，然否認有詐
    欺犯行，辯稱：其未以前開電話，撥打電話給乙○○及吳珮
    文，亦未以陳正軍或何益樺名義，要求乙○○匯款及請吳珮
    文提供帳戶；且未與吳珮文在芽點餐廳前會面，更未收取吳
    珮文交付八萬元；復辯稱：其在住處所裝00-0000000號電話
    ，於案發期間，電話費暴增，應係有人盜接使用；以該電話
    聯絡乙○○、吳珮文者，應係盜接者所為，非伊所撥打；另
    吳珮文雖指伊向其拿八萬元，然吳珮文未能說出伊手部特徵
    ，足見吳珮文指認有誤；又於九十二年十一月三十日，至九
    十二年十二月二日，伊均在女友張愛華台北住處，雖曾於九
    十二年十二月二日回到台南，但於九十二年十二月四日即又
    至台北，直至九十二年十二月八日始再回台南，案發當時，
    伊不在台南，自無從以其住處電話，與乙○○、吳珮文聯絡
    ，從而以該電話向乙○○或吳珮文詐欺者，非伊所為云云。
二、惟查：
  (一)證人乙○○於警訊及偵查中供稱：其於九十二年十二月五日
    ，在正菘公司上班時，接獲一名男子撥打正菘公司使用00-0
    000000號電話三通，該男子自稱係正菘公司負責人陳正軍，
    並稱需款八萬元甚急，故其依該男子指示，匯款八萬元，至
    該名男子指定中國商銀帳號：0000-000000000號帳戶等語（
    詳警卷三頁、偵查卷三０頁），並有證人乙○○提出中國信
    託自動櫃員機交易明細單在卷可稽（詳警卷二一頁）及證人
    吳珮文所使用中國商銀帳號：0000-000000000號帳戶存摺影
    本在卷可憑（詳偵查卷十九頁）。而證人陳正軍於警偵訊均
    稱，伊並未打電話要求乙○○匯款八萬元至前揭帳戶；伊係
    事後始悉乙○○受騙匯款八萬元，其中四萬元為公司款項，
    其餘為乙○○所有等語（詳警卷四頁、偵查卷三０頁），參
    以乙○○於本院證稱：被告聲音與當天打電話者之聲音很像
    ，吳珮文帳戶係打電話者所告知（見本院卷）。堪認證人乙
    ○○確遭自稱「陳正軍」男子，以不實言語詐騙匯款八萬元
    ，匯至前揭帳戶屬實。又證人吳珮文於警訊及偵審中均證稱
    ：自九十二年十二月二日至五日止，連續接獲一名男子撥打
    其所持用0000000000號行動電話，共計八次通聯（即九十二
    年十二月二日、三日、四日各一通、九十二年十二月五日五
    通）。該男子自稱為伊朋友「何益樺」，並以需匯款至台南
    ，解決其與女友問題為由，請其提供帳戶以供匯款，並請伊
    代為提領後，於九十二年十二月五日，帶至臺南市○○路「
    芽點餐廳」前，交給自稱「陳志華」男子，伊即依其指示，
    告知該男子，伊所使用中國商銀帳戶：0000-000000000號，
    且依其指示，自前揭帳戶提領八萬元後，於前揭時地，交付
    自稱「陳志華」男子等語（詳警卷六頁、偵查卷三一頁、原
    審卷五０、五二頁），有自動櫃員機交易明細單二份、前揭
    帳戶存摺影本在卷可稽（詳警卷一六頁，偵查卷十九頁）。
    參以證人何益樺於警訊證稱：伊並未於前揭時地，撥打電話
    予吳珮文，亦未曾要求吳珮文提供帳戶及代為提領並轉交予
    他人等語（詳警卷九頁），足認證人吳珮文確因自稱「何益
    樺」者指示，而提供帳戶供其匯款，並代為提領款項，且轉
    交予自稱為「陳志華」男子無誤。
  (二)又前述自稱「陳正軍、何益樺」男子，撥打證人乙○○、吳
    珮文所使用上開電話八通電話，均係由00-0000000號電話撥
    出等情，業據證人吳珮文、乙○○於警訊及偵查中供明在卷
    （詳警卷三、六頁、偵查卷三一頁），並有發話號碼明細表
    二份在卷可稽（詳警卷十一至十四頁、偵查卷八到十八頁）
    ，此部分事實，應堪認定。又00-0000000號電話，係由被告
    姐姐李明熹申請，設於臺南市○○路一八八號十一樓之四被
    告住處（被告兒子李奕章及被告母親，同住該處），且供渠
    等使用等情，已據被告於警訊及偵審中供承，核與證人李奕
    章於原審證稱：其父親即被告及祖母與其同住於上址，00-0
    000000號電話係設於父親房間，通常係由父親使用等語（詳
    原審卷一一一頁）。是以，本件撥打00-0000000號電話，藉
    以詐騙證人乙○○，並利用證人吳珮文轉交詐得款項男子，
    除被告與證人李奕章外，衡情，應無他人。
  (三)而證人吳珮文於警訊及偵審中，就其於九十二年十二月五日
    交付八萬元對象，確為被告，經其指認，始終不移（詳警卷
    七頁背面、偵查卷三二頁、原審卷五一頁），並於原審證稱
    ：當日見到被告時，感覺被告貌似老夫子漫畫之人物「大蕃
    薯」，故其得以確認等語（詳原審卷五二頁）。參以證人吳
    珮文於原審證稱：當日與被告見面時，約中午十二時，而相
    處時間，約五至十分鐘，天氣晴朗等語（詳原審卷五二頁）
    。是依證人吳珮文與交付款項對象，相遇當日天候、光線及
    時間等情以觀，其對被告指認，當可採信。被告雖辯稱：證
    人吳珮文無法說出其手部特徵，其指認不足採信云云。惟按
    辨識人之方法，因人而異，並無定則。或從面貌，或從聲音
    ，或從其異狀，或從其他個人習慣上辨識，均無不可。且亦
    與相見原因、雙方間關係、是否有利害關係、事後是否尚有
    見面機會、初識感覺，及辨識者本身年齡、社會經驗、性別
    、個性等諸多事項，均有相當關係。是證人吳珮文依當日與
    被告見面時感受，作為辨識依據，自無不可。且證人吳珮文
    於案發日，僅係單純受託交付款項給被告，雙方並無淵源，
    亦未預料事後仍須出庭，辨認被告，是其當日未仔細注意被
    告身上特徵，以致庭訊時無法明確指認被告手部特徵，應與
    常情無違。被告執此指證人吳珮文指認有誤，尚難採信。
  (四)綜上，本件使用00-0000000號電話，藉以詐騙證人乙○○，
    並利用證人吳珮文轉交詐得款項男子，僅可能係被告與其兒
    子李奕章二人，得以為之。參以被告於九十二年十二月五日
    十二時五十分許，在臺南市○○路「芽點餐廳」前，收受由
    證人吳珮文代轉八萬元等情，再參酌證人吳珮文於警訊供述
    ，其交付款項對象，係中年男子等語（詳警卷六頁背面），
    而被告與兒子李奕章，雖係父子，然二人面貌有異，且年紀
    相去甚遠（達二十六歲）。衡情證人李佩文，當無可能將二
    人相互錯認。綜上所述，堪認以前述方法，詐欺證人乙○○
    ，並利用不知情證人吳珮文提供帳戶，再將該八萬元提領後
    轉交，藉以獲取財物者，應確係被告無疑。
  (五)至被告於原審雖辯稱：00-0000000號電話，於案發九十二年
    十二月間，電話費暴增，有不詳人士撥打該電話，找尋其不
    認識之人，該電話可能遭人盜接盜打，故證人吳珮文、乙○
    ○所使用電話，與其住處電話之通聯紀錄，可能係盜接者所
    為，而非伊所撥打云云。惟被告所使用00-0000000號電話，
    於九十二年間，單月電話費用，最高為九十二年二月份，一
    萬九千四百十一元，最低則為案發時，即九十二年十二月份
    ，七千零二元等情，有中華電信股份有限公司（下稱中華電
    信）臺南營運處於九十三年九月三日，以南服三 (93)93C06
    0434函文在卷可憑（詳原審卷三五頁）。是就00-0000000號
    電話，於九十二年間全年電話費用觀之，並無被告所稱案發
    期間，電話費暴增情事，自難據此認被告住處電話，有遭處
    盜接情形。另中華電信電話維修員吳清芳於原審證稱：其於
    九十三年二月廿四日，曾至被告住處維修被告所使用00-000
    0000號電話，依當日所見，並未發現有任何異狀，且經查勘
    線路接點，亦未發現有盜接情形；當日因被告告知有雜音，
    故為其更換線材，但並無被告所稱盜接情形等語（詳原審卷
    四六、四八頁）。是依中華電信專業維修人員，至被告住處
    勘查後，亦未發現該電話有何遭盜接情事。準此，被告辯稱
    ，其住處電話遭人盜接使用，並利用該電話詐騙證人乙○○
    以及利用證人吳珮文交付款項之詐騙電話者，應另有其人，
    與其無涉云云，自屬無據，被告所辯，當無可採。
  (六)又被告於原審另辯稱：案發期間，伊北上拜訪女友張愛華，
    並不在台南，無從以使用前揭電話，詐騙乙○○及利用吳珮
    文轉交詐騙所得款項行為，並提出台北地區商店開立統一發
    票十張為證云云。經原審訊據被告女友即證人張愛華雖結稱
    ：九十二年十一月底至十二月初期間，被告曾至台北縣淡水
    鎮○○路三一巷十五號其租處居住云云（詳原審卷五六頁）
    ，然證人張愛華亦證稱：被告至其租處居住，起迄時間，伊
    已無法確定等語（詳原審卷五六頁）。是證人張愛華就被告
    在案發時，是否確在其台北租處暫住，應已無法確認。故證
    人張愛華證詞，自難引為對被告有利認定。況證人張愛華於
    同日經法官詢以：九十二年十二月二日至五日，被告是否至
    台北找其時，其以肯定語氣應答（詳原審卷五九頁）。惟此
    與被告同日供稱：其於九十二年十一月三十日，至九十二年
    十二月二日期間在台北，九十二年十二月二日晚上十一、二
    時返回台南，九十二年十二月四日凌晨二、三時，搭夜車到
    台北，直到九十二年十二月八日再回台南云云（詳原審卷五
    三頁），參照以觀，證人張愛華所證述被告行程，與被告自
    述行程，二者顯有出入。復以證人張愛華與被告係男女朋友
    ，於原審九十三年十月十四日審理時，證人張愛華已自台北
    遷至被告台南住處同住，足見雙方關係密切。是證人張愛華
    證詞，要有迴護被告之嫌。綜此，尚難以證人張愛華證詞，
    據以認定被告於案發時並不在台南。至被告提出台北地區商
    店開立統一發票十張（詳原審卷十五頁），以證明其案發期
    間，其人在台北云云。惟查，前開發票充其量，僅能證明在
    發票所示日期，確有消費行為，然尚不足以證明發票上所示
    日期，該等消費係被告所為。況依該十張統一發票日期，分
    為九十二年十一月三十日、十二月四日、六日至八日，並無
    本件00-0000000號電話撥予證人吳珮文、乙○○所使用前揭
    電話之通聯紀錄所示九十二年十二月二、三、五日之消費紀
    錄。而統一發票與通聯紀錄唯一重複者，為九十二年十二月
    四日所示消費及通聯時間，然觀其發票上消費時間為上午八
    時許，而通聯紀錄時間則為十七時二分許，兩者相距九小時
    。依目前台北至台南之非假日交通狀況（按九十二年十二月
    四日為星期四），該時間已足供被告自台北搭車或搭機，返
    回台南住處。參以證人張愛華於原審時亦稱：被告有在同一
    日搭車往返台北與台南兩地等語（詳原審卷六０頁）。是依
    被告所提出十張統一發票，亦難認被告於案發時有不在台南
    證明。從而，被告所辯，尚不足採。
  (七)綜上，被告所辯，均無可採。被告詐欺取財犯行，事證明確
    ，堪以認定。
二、查被告以上揭方法詐騙證人乙○○，使其陷於錯誤，而交付
    正菘公司所有八萬元，核被告所為，係犯刑法第三百三十九
    條第一項詐欺取財罪。被告利用不知情吳珮文，取得乙○○
    遭詐騙而交付八萬元，為間接正犯。被告係本於一詐欺取財
    犯意，接續撥打三次電話，詐騙證人乙○○，為接續犯，應
    僅論以一詐欺取財罪。
三、原判決以被告罪證明確，因予適用刑法第三百三十九條第一
    項、第四十一條第一項前段，罰金罰鍰提高標準條例第一條
    前段、第二條規定，併審酌被告犯罪動機、手段、目的、生
    活狀況、品行、智識程度、犯罪所生損害、犯後否認犯行及
    犯後態度等一切情狀，量處有期徒刑六月，並諭知如易科罰
    金，以三百元折算一日之標準，以資懲儆。併敘明公訴人雖
    以被告前已有犯罪紀錄，犯後否認犯行，因而請求量處徒刑
    一年六月云云。然經原判決審酌被告雖有犯罪紀錄，但尚不
    構成累犯，且本件所詐騙金額僅八萬元，犯罪所得不多，認
    量處有期徒刑六月，已足以對被告收懲儆之效。本院經核，
    原判決認事用法，均無違誤，量刑亦稱妥適。被告上訴意旨
    ，猶執陳詞，否認犯行，指摘原判決不當，依上所述，為無
    理由，應予駁回。至檢察官上訴意旨，以被告犯後態度不佳
    ，且有多次前科犯行，雖不構成累犯，但足見品行不良，因
    認原判決對被告僅量處徒刑六月，其量刑顯屬過輕，而指摘
    原判決不當云云。然本件被告所為詐欺行為，原判決審酌被
    告犯罪所得僅有八萬元，且其前犯行未構成累犯，而對被告
    量處徒刑六月，本院認原判決所量處有期徒刑六月，符合罪
    刑相當原則。至被告犯後否認犯行，並舉證人辯解，此乃行
    為人犯後為其行為辯護，而被告犯後否認犯行，原判決已併
    予審酌，自難謂原判決量刑過輕。是檢察官上訴意旨，請求
    對被告改量處有期徒刑一年六月，本院認為尚非適當，檢察
    官上訴意旨所述，為無理由，應併予駁回。
據上論斷，應依刑事訴訟法第368條，判決如主文。
本案經檢察官楊治宇到庭執行職務。
中    華    民    國     94    年    5    月    5     日
                  刑事第六庭    審判長法　官  蔡崇義
                                      法　官  吳永宋
                                      法　官  董武全
以上正本證明與原本無異
不得上訴。
                                      書記官  許美惠
中    華    民    國     94    年    5    月    5     日
附錄法條：
刑法第三百三十九條第一項：
意圖為自己或第三人不法之所有，以詐術使人將本人或第三人之
物交付者，處五年以下有期徒刑、拘役或科或併科一千元以下罰
金。
